臺灣臺北地方法院刑事判決　　　　　　　　　　　　　九十年度易字第二八號
　　公　訴　人　臺灣臺北地方法院檢察署檢察官
　　被　　　告　森美有限公司
　　兼　代表人　甲○○
　　共　　　同
　　選任辯護人　姜明遠
　　被　　　告　乙○○
右列被告等因違反就業服務法案件，經檢察官聲請簡易判決處刑（九十年度偵字第一
八七六二、二三五八五號），本院認為不宜以簡易判決處刑，改依通常程序審理，判
決如左：
    主  文
本件免訴。
    理  由
一、公訴意旨略以：被告甲○○為被告森美有限公司（下稱森美公司）負責人，明知
    未經向主管機關申請許可聘僱菲律賓國籍女子ＪＥＮＮＹ  ＬＥＥ  ＢＩＳＴＯ
    ＹＯＮＧ（下稱珍妮）在中華民國境內工作，竟於民國九十年六月六日，媒介珍
    妮予知情之被告乙○○，在臺北市○○區○○路四段六一七號二樓乙○○住處，
    擔任清潔工等工作，至同月十五日止，薪資計新臺幣（下同）六千元，因認被告
    乙○○涉嫌違反就服務法第五十八條第一項前段、第五十三條第一款規定；被告
    甲○○涉嫌違反同法第五十九條第一項、第五十六條規定；被告森美公司涉嫌違
    反同法第五十九條第四項、第一項、第五十六條規定等語。
二、按犯罪後之法律已廢止其刑罰者，應諭知免訴之判決；又免訴之判決，得不經言
    詞辯論為之，刑事訴訟法第三百零二條第四款、第三百零七條分別定有明文。又
    所謂犯罪後之法律已廢止其刑罰者，係指舊法之刑罰已經廢止，而現行法令上復
    無科以刑罰之明文者而言（最高法院二十二年上字第六二八號判例參照）。
三、按修正前就業服務法第五十三條第一款：「雇主不得有左列行為：一、聘僱或留
    用未經許可或許可失效之外國人。」、第五十八條第一項：「違反第五十三條第
    一款、第二款或第三款規定，其聘僱或留用人數為一人者，處六月以下有期徒刑
    、拘役或科或併科新臺幣九萬元以下罰金；其聘僱或留用人數為二人以上者，處
    三年以下有期徒刑、拘役或科或併科新臺幣三十萬元以下罰金。」及同法第五十
    六條：「任何人不得媒介外國人非法為他人工作。」與同法第五十九條第一項、
    第四項「違反第五十六條規定者，處六月以下有期徒刑、拘役或科或併科新臺幣
    十五萬元以下罰金。」、「法人之代表人、法人或自然人之代理人、受雇人或其
    他從業人員，因執行業務犯前三項之罪者，除處罰其行為人外，對該法人或自然
    人亦科以各該項之罰金。」之規定，業經立法院三讀修正通過，將原第五十三條
    第一款條文修正移列為第五十七條第一款：「雇主聘僱外國人不得有下列情事：
    一、聘僱未經許可、許可失效或他人所申請聘僱之外國人。」復於同法第六十三
    條第一項規定「違反第四十四條或第五十七條第一款、第二款規定者，處新臺幣
    十五萬元以上七十五萬元以下罰鍰。五年內再違反者，處三年以下有期徒刑、拘
    役或科或併科新臺幣一百二十萬元以下罰金。」且將原第五十六條條文移列至第
    四十五條，並於同法第六十四條第一項、第四項規定：「違反第四十五條規定者
    ，處新臺幣十萬元以上五十萬元以下罰鍰。五年內再違反者，處一年以下有期徒
    刑、拘役或科或併科新臺幣六十萬元以下罰金。」、「法人之代表人、法人或自
    然人之代理人、受僱人或其他從業人員，因執行業務違反第四十五條規定者，除
    依前三項規定處罰其行為人外，對該法人或自然人亦科處各該項之罰鍰或罰金。
    」，前揭修正條文經總統於九十一年一月二十一日公布，同日施行（同法第八十
    三條參照），九十一年一月二十三日生效，是修正後之就業服務法顯已將第一次
    違反修正前就業服務法第五十三條第一款「聘僱未經許可之外國人」及第五十六
    條「媒介外國人非法為他人工作」之行為，廢止刑罰之規定而改科以行政罰鍰。
    則本件公訴人聲請簡易判決所訴被告森美公司、甲○○、乙○○違反修正前就業
    服務法之犯行，因被告甲○○、乙○○二人均未曾有違反就業服務法案件之前科
    紀錄，此有臺灣高等法院檢察署刑案紀錄簡覆表及臺灣高等法院被告全國前案紀
    錄表各一份在卷足憑，被告甲○○、乙○○二人顯非再違反前揭就業服務法；而
    被告森美公司部分，因修正前就業服務法第五十九條第四項及修正移列後之就業
    服務法第六十四條第四項規定，均屬兩罰規定，即法人之代表人、代理人、受僱
    人或其他從業人員因執行業務違反就業服務法而應處刑罰時，除處罰行為人外，
    方復對法人科以各該項之罰金，故依該條規定，法人是否應科處刑罰，顯以上述
    人員之責任為何而斷之，被告森美公司之代表人被告甲○○非為再違反就業服務
    法已如前述，並無刑罰之適用，可知被告森美公司亦無成立刑罰之餘地。揆諸上
    開說明，被告等犯罪後之法律既已廢止其行為初犯之刑罰，爰不經言詞辯論，逕
    為被告三人免訴判決之諭知。
據上論斷，依刑事訴訟法第四百五十二條、第三百零二條第四款、第三百零七條，判
決如主文。
中      華      民      國      九十一      年    四      月      一    日
                              臺灣臺北地方法院刑事第四庭
                                審判長  法  官    余學淵
                                        法  官    黃紹紘
                                        法  官    姚念慈
右正本證明與原本無異。
如不服本判決，應於判決送達後十日內向本院提出上訴狀(應抄附繕本)。告訴人
或被害人如對於本判決不服者，應具備理由請求檢察官上訴，其上訴期間之計算
係以檢察官收受判決正本之日期為準。
                                        書記官    林義盛
中      華      民      國      九十一      年    四      月      二    日
